【裁判字號】    92,易,1098
【裁判日期】    920805
【裁判案由】    違反著作權法
【裁判全文】
臺灣臺中地方法院刑事判決                        九十二年度易字第一九八號
    公  訴  人  臺灣臺中地方法院檢察署檢察官
    被      告  丁○○
右列被告因違反著作權法案件，經檢察官提起公訴（九十二年度偵字第四五三五號）
，及移
      主  文
丁○○連續以明知為侵害著作權之物而意圖營利而交付之方法侵害他人之著作權，處
有期徒刑陸月，如易科罰金，以佰元折算壹日。
扣案如附表所示之盜版光碟片共計陸拾貳片、塑膠桶壹個及新臺幣伍佰元均沒收。
    事  實
一、丁○○前於民國（下同）九十一年間，曾因違反著作權法案件，經本院於九十二
    年三月二十八日，以九十二年度易字第四二五號判處有期徒刑五月，嗣經確定，
    惟尚未執行；復因找無工作，且女友待產在即，乃另行起意，明知如附表所示中
    文片名「夜魔俠」、「街頭痞子」、「絕命終結站二」、「星戰啟示錄」等電影
    影音光碟片，分別係未經美商二十世紀福斯影片股份有限公司（下稱福斯公司）
    、美商美國環球影片股份有限公司（下稱環球公司）、乙○○○製作股份有限公
    司（下稱新線公司）及甲○○○蒙影片股份有限公司（下稱派拉蒙公司）等擁有
    著作權公司之同意或授權而擅自重製之盜版品，竟仍不知悔改，復基於意圖營利
    之概括犯意，自九十二年二月十九日起，在臺中市○○○路與大忠南街旁之夜市
    ，向姓名年籍不詳綽號「阿偉」之成年男子，以每套（一套二片）新台幣（下同
    ）二十一元之代價，購入上揭盜版電影影音光碟片，並將之陳列在上開夜市之攤
    位中，再以廣告牌書寫「ＶＣＤ每片一百元、買三送一每四片三百元」之字樣，
    懸掛於攤位上，由購買者自行將錢投入攤位旁之塑膠桶中，以此方式，連續販賣
    盜版電影影音光碟片予不特定人牟利。嗣於九十二年二月二十三日晚上九時十分
    許，為警當場查獲，並扣得如附表所示之盜版電影影音光碟片六十二片、塑膠桶
    一個及販賣所得現金五百元。
二、案經福斯公司、環球公司、新線公司及派拉蒙公司訴由臺中市警察局第三分局報
    告臺灣臺中地方法院檢察署檢察官偵查起訴，暨同署檢察官移送併案審理。
    理  由
一、右揭事實，業據被告丁○○坦承不諱，而扣案如附表所示之影音光碟片分別係侵
    害福斯公司、環球公司、新線公司及派拉蒙公司等視聽著作權人之盜版物品等情
    ，業據告訴代理人丙○○於警詢時指訴甚詳，並有鑑識報告、正版封面、合約及
    契約書、行政院新聞局錄影節目審查合格證明書、公司執照、營利事業登記證及
    扣押物品清單等附卷足參，是足認被告前揭販售之影音光碟片確係侵害他人著作
    權之物，而被告所為前揭自白，核與事實相符。本件事證明確，被告犯行堪予認
    定。
二、按刑法第二條第一項規定：「行為後法律有變更者，適用裁判時之法律，但裁判
    前之法律有利於行為人者，適用最有利於行為人之法律」，此從新從輕規定，以
    適用裁判時之法律為原則，若裁判前之法律有利於行為人者，適用最有利於行為
    人之裁判前法律（包括行為時法與中間法）為例外，且比較裁判時法、中間法及
    行為時法，應就各該法之有關罪刑綜合比較，而非僅以其法定刑之輕重予以比較
    ；又犯罪構成要件因法律之修正致有變更，依修正後之法律，其適用之範圍較諸
    舊法嚴謹，必其行為同時符合修正前、後之法律所規定之犯罪構成要件，始有刑
    法第二條第一項但書之適用問題，最高法院九十一年度台上字第六六五五號裁判
    要旨可供參照，合先敘明。核被告所為，係犯修正前著作權法第八十七條第二款
    、第九十三條第三款之明知為侵害著作權之物，意圖營利而交付罪。又著作權法
    已於九十二年七月九日修正公布施行，並於同年七月十一日生效，被告前開犯行
    ，於犯罪後法律已有變更，核犯修正後著作權法第九十一條之一之意圖營利而以
    移轉所有權之方法散布著作重製物而侵害他人之著作財產權罪，其法定刑為三年
    以下有期徒刑、拘役，或科或併科新台幣七十五萬元以下罰金，而修正前之同法
    第九十三條第三款之罪，法定刑為二年以下有期徒刑，得併科新臺幣十萬元以下
    罰金，比較新舊法，以修正前之著作權法規定較有利於被告，故應依刑法第二條
    第一項但書規定，適用修正前著作權法第九十三條第三款之規定處斷。又被告一
    販售行為，侵害如附表所示之數著作權人之法益，為想像競合犯，應從一重處斷
    。再被告先後多次販出盜版電影影音光碟片犯行，時間緊接，所犯罪名相同，顯
    係出於概括之犯意為之，為連續犯，應依刑法第五十六條之規定以一罪論，並加
    重其刑。檢察官移送併辦部分（九十二年度偵字第一０三八三號）與本件起訴之
    犯罪事實同一，為起訴效力所及，本院自得併予審究。爰審酌被告前已因違反著
    作權法案件，為警查獲在案，於該案尚未判決前，復另行起意，明知如附表所示
    之物均係他人擅自重製之盜版電影影音光碟，猶貪圖個人不法利益，侵害他人智
    慧財產權，其行為實不足取，惟其犯後坦承犯行，深具悔意且態度良好等一切情
    狀，量處如主文所示之刑，並諭知易科罰金之折算標準。
三、按沒收為從刑之一種，且與主刑有從屬關係。倘行為後法律有變更，而修正前與
    修正後之刑度相同；或修正後之新法有利於行為人；或僅修正從刑未修正主刑時
    ，因沒收部分不生比較新舊法問題，則主刑依從新原則後，從刑亦應適用修正後
    之法律。若主刑、從刑均已修正，主刑依刑法第二條第一項但書規定，應適用最
    有利於行為人之舊法時，依從刑從屬於主刑原則，不得就新舊法予以割裂適用，
    應一律適用修正前之法律，最高法院九十年度台上字第一七三一號裁判要旨可供
    參照；查修正後著作權法第九十八條固明定：「犯九十一條至第九十六條之一之
    罪，供犯罪所用或因犯罪所得之物，得沒收之。但犯第九十一條第三項及第九十
    一條之一第三項之罪者，其得沒收之物，不以屬於犯人者為限。」，惟依上開裁
    判要旨所示，被告所為違反著作權法之犯行，經前開比較新舊法後，以舊法規定
    較有利被告，是依從刑從屬於主刑原則，不得就新舊法予以割裂適用，應一律適
    用修正前之法律，故扣案之盜版影音光碟片共計六十二片、塑膠桶一個，係供本
    件犯罪所用之物，而現金五百元則係本件因犯罪所得之物，均為被告所有，業據
    被告供明在卷，均應分別依刑法第三十八條第一項第二款、第三款之規定宣告沒
    收。
據上論斷，應依刑事訴訟法第二百九十九條第一項前段，修正前著作權法第九十三條
第三款，刑法第二條第一項但書、第十一條前段、第五十六條、第五十五條、第四十
一條第一項前段、第三十八條第一項第二款、第三款，罰金罰鍰提高標準條例第二條
，判決如主文。
中      華      民      國    九十二    年      八      月      五      日
                                臺灣臺中地方法院刑事第六庭
                                    法  官  許  月  馨
右正本證明與原本無異。
如不服本判決，應於送達後十日內向本院提出上訴狀（須附繕本），上訴於台灣高等
法院台中分院。
                                    書記官
中      華      民      國    九十二    年      八      月      五      日
附錄論罪科刑法條：
修正前著作權法第九十三條第三款：
有左列情形之一者，處二年以下有期徒刑，得併科新臺幣十萬元以下罰金：
三、以第八十七條各款方法之一侵害他人之著作權者。
著作權法第八十七條第二款：
有下列情形之一者，除本法另有規定外，視為侵害著作權或製版權：
二、明知為侵害著作權或製版權之物而散布或意圖散布而陳列或持有或意圖營利而交
    付者。
附表：
┌───┬────────┬─────────────┬────────┐
│編號  │中文片名        │  數量（一套二片）        │著作財產權公司  │
├───┼────────┼─────────────┼────────┤
│一    │夜魔俠          │  二十一套（四十二片）    │福斯公司        │
├───┼────────┼─────────────┼────────┤
│二    │街頭痞子        │  二套（四片）            │環球公司        │
├───┼────────┼─────────────┼────────┤
│三    │絕命終結站二    │  五套（十片）            │新線公司        │
├───┼────────┼─────────────┼────────┤
│四    │星戰啟示錄      │  三套（六片）            │派拉蒙公司      │
└───┴────────┴─────────────┴────────┘


司法院資訊處製作；財團法人民間司法改革基金會備份。
